# 请教陈版，自行清算子公司个别报表和合并报表处理方法

提问人：白色鸟 时间：2017-01-04 22:45:50
母公司A2016年底自行清算投资设立的100%全资子公司B，接收其资产债务，并开具了增值税发票（涉及原材料、固定资产的产权转移），子公司期末已注销。如此，期末不再合并清算子公司，视同报告期处置子公司，应将其期初至清算开始日的利润表和现金流量表仍按照常规方式纳入合并报表。清算期间发生的资产处置损益、债务清偿损益等在合并利润表中列入营业外收入或支出；发生的清算费用在合并利润表上列报为管理费用。问题（ 1 ）曾经看到说，处置子公司合并报表时不区分同一控制和非同一控制，合并层面处置损益即为收到对价减去子公司合并层面的净资产。所以，A合并层面确认的投资收益即为接收的B公司资产、负债净额与处置日B公司净资产之差，不知可否这样理解？是否有何依据可以参考？问题（ 2 ）如何将清算期间发生的资产处置损益、债务清偿损益等在合并利润表中列入营业外收入或支出；发生的清算费用在合并利润表上列报为管理费用？是通过调整分录还是直接过数？问题（ 3 ）个别报表按照接受B公司的资产和负债与账面长投倒挤投资收益，个人觉得应无问题。但还是烦请陈版不吝赐教！

回答人：chenyiwei
1 、此处是对子公司进行关闭清算，合并报表层面更多地是体现为单项资产、负债的处置和结算，与整体处置计入投资收益不同。
2 、可以通过调整分录调整。 3 、母公司个别报表层面可以如此处理。

提问人：白色鸟 时间：2017-01-05 08:03:31
谢谢陈老师！还请问陈老师（ 1 ）“处置子公司合并报表时不区分同一控制和非同一控制”，这句话是否有何依据呢？（ 2 ）由于处置资产和负债是母子公司之间进行的，然后也是按照账面净值结算的，应该没有产生单项资产、负债的处置和结算损益。那么就合并层面来说，不考虑其他影响因素，投资收益是否与整体处置计入投资收益的结果一致呢？或者有别的检验方法？（ 3 ）“清算期间发生的资产处置损益、债务清偿损益等在合并利润表中列入营业外收入或支出；发生的清算费用在合并利润表上列报为管理费用”，如果是调整分录列报，应该是通过未分配利润进行的，不知这样理解是否正确？

回答人：chenyiwei
1 、会计准则对企业合并区分是否为同一控制下做出了不同规定，但对于丧失控制权（处置）的规定是一致的，不做区分。 2 、按你的说法，合并报表层面没有处置损益，但单体层面会有处置损益？ 3 、直接重分类即可。

提问人：白色鸟 时间：2017-01-05 22:39:17
补充问题（ 2 ）。比如，A公司清算时通过其他应收款和其他应付款统计子公司的资产负债，最后其他应收和其他应付净额为 425 万，长投为 500 万，母公司个别报表确认投资收益-75万。由于子公司 12 月 8 日注销，合并时视同处置子公司， 2016 年 11 月 30 日账面净资产为 428 万，所以我认为合并报表层面应该有-3万的投资收益。不知是否如此？问题（ 3 ）您说的直接重分类，这种情况下我理解为，如果是有清算损益，直接通过借或贷记其他应收或其他应付款，贷或借记营业外收入支、管理费用等即可，不知道是否理解正确！

回答人：chenyiwei
我理解通过其他应收（付）款归集应该只是一个核算的中间过程。你对合并层面投资收益-3万的理解基本合理。最终期末账面上不应有其他应收或应付，直接在合并报表中将被清算子公司自身利润表中的项目进行重分类即可。

提问人：fangz3 时间：2017-01-11 12:04:48
请教陈版，是否处于清算期间还是清算完成如何判断？母公司A自行处置子公司B,截至报表日已完成清算报告、税务也已完成，但是工商方面尚未完成，这种情况还需要纳入合并范围嘛？

回答人：chenyiwei
工商注销未完成的，或者虽已完成工商注销但资产负债表中仍有项目余额不为零的，都应继续纳入合并报表范围。